【裁判字號】    92,訴,709
【裁判日期】    921224
【裁判案由】    營利事業所得稅
【裁判全文】
臺中高等行政法院判決                              九十二年度訴字第七○九號
                              .
    原      告  甲○○○○○○.
    訴訟代理人  曹永仁  會計師
    被      告  財政部臺灣省中區國稅局
    代  表  人  乙○○
    訴訟代理人  丙○○
                丁○○
右當事人間因營利事業所得稅事件，原告不服財政部中華民國九十二年六月九日台財
訴字第○九二○○二八二九七號訴願決定，提起行政訴訟，本院判決如左︰
    主  文
原告之訴駁回。
訴訟費用由原告負擔。
    事  實
一、事實概要：緣原告在台中市○區○○路一八八號四樓之一經營唐朝舞場，其八十
    八年度營利事業所得稅結算申報，列報營業收入淨額新臺幣（下同）二一、三二
    六、○八八元，全年所得額二、一三二、六○九元，原按擴大書面審核核定，嗣
    經被告機關所屬臺中市分局抽查，原告未依限提示帳簿憑證供核，乃按營利事業
    同業利潤標準（下稱同業利潤標準）核定全年所得額八、五三○、四三五元，應
    補稅額一、五九九、四五七元。原告不服，申經復查未獲變更，提起訴願亦遭駁
    回，遂提起本件行政訴訟。
二、兩造聲明：
    (一)原告聲明求為判決：訴願決定、復查決定及原處分均撤銷。
    (二)被告聲明求為判決：駁回原告之訴。
三、兩造之陳述：
    (一)原告主張之理由：
    1.按「為簡化稽徵程序，推行便民服務，凡全年營業收入淨額及非營業收入合計
      在新台幣三千萬元以下之營利事業，其年度申報書表齊全，自行依法調整之純
      益率在標準以上並繳清稅款者，應就其申報案件予以書面審核。」乃擴大書面
      審核營利事業所得稅結算申報案件實施要點所揭櫫之目的。原告實際純益率乃
      較財政部所頒布之書面純益率為低，惟因考量所經營行業較特殊及會計人員素
      質較低，雖取具之進項憑證齊全，仍願自動調整純益率達規定標準並繳清稅款
      ，此乃多數中小企業為何採擴大書面審核方式申報之痛處及心聲，惟被告機關
      於審查八十八年度書面審核案件時，凡營業收入較大者，幾乎全面抽查，乃查
      核方式比照非採書面審核者，嚴格要求成本分析表供核，其查核方法是否公正
      允當，是否有違人民之信賴保護原則，不無疑義。
    2.按「稅捐核定的處分，是對於受處分人為一侵益行政處分，如其有違法之處，
      將持續對受處分人造成不利益狀態，為確切保護人民權益，對於僅具形式上確
      定力的行政處分，原處分及其上級官署，自仍應就實體上注意查核，如確有違
      法或不當，致損害人民權利或利益者，即依職權撤銷變更。是由原處分官署應
      先行自我審查後，如認訴願有理由者，得自行撤銷原處分。」此見解為財政部
      四七台財參發第八三二九號函釋所肯認。原告於八十八年開始營業，營業面積
      約五十坪，當時為吸引客戶取名「唐朝舞場」，營業項目中雖有舞場經營業（
      舞廳除外），食品、飲料零售業，菸酒零售業等，惟實際係經營食品、飲料及
      煙酒買賣之開放式視唱中心，此有經台中市稅捐處收文之變更營業項目申請書
      ，及復查決定書第三頁第七行亦提及銷貨發票品名係「便餐」可稽；並無舞廳
      之門票收入，故就租稅實質課稅原則，原告係經營飲酒及餐食之開放式視唱中
      心，且在營利事業登記證之營業項目亦已標示規定舞廳除外，而被告機關卻仍
      按八七○四─一五「舞廳」之小業別，來核課原告之同業利潤淨利率而忽視原
      告實質之營業屬性，已屬明顯錯誤。因若按「視唱中心」之小業別，其適用同
      業利潤標準之淨利率為百分之二十六，而非被告機關所適用高達百分之四十之
      淨利率。
    3.又原告已將相關帳簿憑證，重新整理，詳實記載完備，亦曾於訴願程序中申請
      財政部訴願委員會調閱相關帳證，惟財政部卻置之不理，懇請鈞院准予原告提
      示帳證，命被告機關予以重新查帳，並予以核實認定。
    (二)被告答辯之理由：
    1.按「稽徵機關進行調查或復查時，納稅義務人應提示有關各種證明所得額之帳
      簿、文據；其未提示者，稽徵機關得依查得之資料或同業利潤標準，核定其所
      得額。」「本法第八十三條所稱帳簿文據，其關係所得額之一部或關係課稅年
      度中某一期間之所得額，而納稅義務人未能提示者，稽徵機關得就該部分依查
      得資料或同業利潤標準核定其所得額。」為所得稅法第八十三條第一項及同法
      施行細則第八十一條第一項所明定。次按「納稅義務人於稽徵機關進行調查或
      復查時未提示該項帳簿文據或雖提示而有不完全者，稽徵機關應依所得稅法第
      八十三條第二項規定時間命其提示或補正，如經過規定時間，而納稅義務人仍
      不遵照提示或補正者，稽徵機關始得依同條第一項後段規定，依查得之資料或
      同業利潤標準，核定其所得額。」行政法院六十一年度判字第一九八號著有判
      例。
    2.查原告係經營舞廳業，八十八年度列報營業收入淨額二一、三二六、○八八元
      ，全年所得額二、一三二、六○九元，原按擴大書面審核核定，嗣經抽查，被
      告機關於九十年十月二十三日及十一月十三日以中區國稅中市審字第○九○○
      ○三八八五○號及第○九○○○四二○四四號函請原告於同年十月三十日及十
      一月二十五日提示相關帳簿憑證供核，有掛號郵件收件回執可稽，並經准原告
      延至同年十二月二十一日提供，惟原告均未能依限提示，乃按該業（行業標準
      代號：八七○四─一五）同業利潤標準淨利率百分之四十核定營業淨利八、五
      三○、四三五元，全年所得額八、五三○、四三五元，應補稅額一、五九九、
      四五七元。原告復查主張不服被告機關按同業利潤標準核定稅額，其帳簿記載
      紀錄完整，請重新核實認定云云。復查時被告機關於九十一年六月二十四日及
      七月三日以中區國稅中市審字第○九一○○二○八七四號及第○九一○○二四
      六一六號函，請原告於同年七月四日及七月十五日提示相關帳簿憑證供核，有
      掛號郵件收件回執可稽，惟原告逾期未提示，被告機關於九十一年七月二十三
      日電洽原告，其稱可提示相關帳證，被告機關乃又於九十一年八月十九日以中
      區國稅中市審字第○九一○○三三○九二號函通知原告提示相關帳證供核，惟
      存貨帳銷貨項目與銷貨發票開立品名「便餐」無法勾稽，亦無相關銷售貨物及
      勞務收入之成本分析表可供查對，被告機關再於九十一年九月十一日以中區國
      稅中市審字第○九一○○三六○○六號函請原告補提示相關成本分析帳表供核
      ，原告於九十一年九月二十三日僅提示商品進銷存明細表計四紙，惟仍未提示
      其他相關成本分析表供核，且查其商品進銷存明細表產品洋酒等並未依品名、
      規格分類，單位為一批，如「品名規格：煙酒、單位：一批」，「品名規格：
      紅酒、單位：一批」．．．等，本件依原告提示之帳證資料仍無法查核勾稽，
      依首揭規定，原核定全年所得額八、五三○、四三五元，並無不合，復查後乃
      予維持，原告不服經財政部訴願決定亦持與被告機關相同之論見，駁回其訴願
      。
    3.訴訟意旨略謂：原告訴稱其本年度營利事業所得稅結算申報自動調整純益率達
      擴大書面審核標準，被告機關抽查是否公正允當及有違信賴保護原則。又其實
      際經營食品、飲料及煙酒買賣之視唱中心，經台中市稅捐稽徵處收文之變更營
      業項目申請書及銷貨發票品名係便餐，並無舞廳之門票收入，且營利事業登記
      證之營業項目舞廳除外，被告機關卻按舞廳之同業利潤標準核定，已屬明顯錯
      誤，若按視唱中心適用同業利潤標準淨利率為百分之二十六，而非百分之四十
      ，已將相關帳證重新整理，請重新查核認定云云。
    4.本件原告復查時並未主張其為視唱中心及不服被告機關依舞廳業之同業利潤標
      準核定所得額，合先敘明，又依營利事業扣繳單位資料查詢其行業別為舞廳、
      冰果、冷飲店、飲酒店、啤酒屋及菸酒，並無視唱中心，而開立統一發票品名
      為便餐，究其實際經營項目為何？如依其主張係銷售食品、飲料及煙酒等，原
      告統一發票上品名並未按實開立，其實際經營項目無法確知，如何證明其無舞
      廳門票收入，另原告主張其為視唱中心，惟查其統一發票品名並無包廂費收入
      ，至所提九十年十二月二十四日變更營業項目申請書（舞場變更為飲酒店業）
      ，係事後所為，本件初查及復查時多次通知原告提示相關帳證供核，惟存貨帳
      銷貨項目與統一發票開立品名無法勾稽，亦無相關銷售貨物及勞務收入之成本
      分析表可供查對，且商品進銷存明細表產品洋酒等並未依品名、規格分類，單
      位為一批，依前述帳證資料其營業收入與營業成本無法查核勾稽，被告機關依
      首揭規定核定全年所得額八、五三○、四三五元，並無不合，又營利事業所得
      稅擴大書面審核案件，依營利事業所得稅結算申報書面審核案件抽查辦法第四
      條規定，稽徵機關應每年辦理抽查，被告機關依規定辦理並無違背信賴保護原
      則，所訴應無足採。
    5.基上論結，原處分及所為復查、訴願決定並無違誤，請准如訴之聲明判決。
    理  由
一、按「稽徵機關進行調查或復查時，納稅義務人應提示有關各種證明所得額之帳簿
    、文據；其未提示者，稽徵機關得依查得之資料或同業利潤標準，核定其所得額
    。」、「本法第八十三條所稱帳簿文據，其關係所得額之一部或關係課稅年度中
    某一期間之所得額，而納稅義務人未能提示者，稽徵機關得就該部分依查得資料
    或同業利潤標準核定其所得額。」為所得稅法第八十三條第一項及同法施行細則
    第八十一條第一項所明定。次按「納稅義務人於稽徵機關進行調查或復查時未提
    示該項帳簿文據或雖提示而有不完全者，稽徵機關應依所得稅法第八十三條第二
    項規定時間命其提示或補正，如經過規定時間，而納稅義務人仍不遵照提示或補
    正者，稽徵機關始得依同條第一項後段規定，依查得之資料或同業利潤標準，核
    定其所得額。」改制前行政法院六十一年度判字第一九八號著有判例。
二、本件原告在台中市○區○○路一八八號四樓之一經營唐朝舞場，其八十八年度營
    利事業所得稅結算申報，列報營業收入淨額二一、三二六、○八八元，全年所得
    額二、一三二、六○九元，原按擴大書面審核核定，嗣經被告機關所屬臺中市分
    局抽查，原告未依限提示帳簿憑證供核，乃按同業利潤標準核定全年所得額八、
    五三○、四三五元，應補稅額一、五九九、四五七元。原告不服，起訴主張其本
    年度營利事業所得稅結算申報自動調整純益率達擴大書面審核標準，被告機關抽
    查是否公正允當及有違信賴保護原則。又其實際經營食品、飲料及煙酒買賣之視
    唱中心，經台中市稅捐稽徵處收文之變更營業項目申請書及銷貨發票品名係便餐
    ，並無舞廳之門票收入，且營利事業登記證之營業項目舞廳除外，被告機關卻按
    舞廳之同業利潤標準核定，已屬明顯錯誤，若按視唱中心適用同業利潤標準淨利
    率為百分之二十六，而非百分之四十，已將相關帳證重新整理，請重新查核認定
    云云。
三、經查，原告係經營舞廳舞場業，八十八年度列報營業收入淨額二一、三二六、○
    八八元，全年所得額二、一三二、六○九元，原按擴大書面審核核定，嗣經抽查
    ，被告機關於九十年十月二十三日及十一月十三日以中區國稅中市審字第○九○
    ○○三八八五○號及第○九○○○四二○四四號函請原告於同年十月三十日及十
    一月二十五日提示相關帳簿憑證供核，有掛號郵件收件回執可稽，並准原告延至
    同年十二月二十一日提供（見原處分卷第二○頁至二四頁），惟原告均未能依限
    提示，乃按該業（行業標準代號：八七○四─一五）同業利潤標準淨利率百分之
    四十核定營業淨利八、五三○、四三五元，全年所得額八、五三○、四三五元，
    應補稅額一、五九九、四五七元。復查時被告機關於九十一年六月二十四日及七
    月三日以中區國稅中市審字第○九一○○二○八七四號及第○九一○○二四六一
    六號函，請原告於同年七月四日及七月十五日提示相關帳簿憑證供核，有掛號郵
    件收件回執可稽（見原處分卷第四八、四九頁），原告逾期仍未提示。被告機關
    又於九十一年八月十九日以中區國稅中市審字第○九一○○三三○九二號函（見
    原處分卷第六三、六四頁）通知原告提示相關帳證供核，惟原告所提出之存貨帳
    紀錄除銷貨項目與銷貨發票開立品名「便餐」無法勾稽外，亦無相關銷售貨物及
    勞務收入之成本分析表可供查對，被告機關再於九十一年九月十一日以中區國稅
    中市審字第○九一○○三六○○六號函（見原處分卷第六五、六六頁）請原告補
    提示相關成本分析帳表供核，原告於九十一年九月二十三日僅提示商品進銷存明
    細表計四紙（見原處分卷第五八頁至六一頁），惟仍未提示其他相關成本分析表
    供核，且查其商品進銷存明細表產品洋酒等並未依品名、規格分類，單位為一批
    ，如「品名規格：煙酒，單位：一批」、「品名規格：紅酒，單位：一批」．．
    ．等，本件依原告提示之帳證資料仍無法查核勾稽，依首揭規定，原核定全年所
    得額八、五三○、四三五元，並無不合。
四、次查，原告向台中市政府申請之營利事業登記證，其營利事業名稱為唐朝舞場，
    營業所在地為台中市○區○○路一八八號四樓之一，營業項目雖登記為舞廳舞場
    經營業（舞廳除外）、食品飲料零售業及菸酒零售業，該營業地址限舞場使用，
    並有營業面積五五五．六五平方公尺之限制，此有原告申請之台中市政府營利事
    業登記證一件附卷可稽。又依營利事業扣繳單位資料查詢（見原處分卷第五七頁
    ）其行業別為舞廳、冰果、冷飲店、飲酒店、啤酒屋及菸酒，並無視唱中心之行
    業別，而開立統一發票品名為便餐，其統一發票品名並無包廂費收入之記載，是
    原告主張其經營視唱中心，尚難採信。至於其於九十年十二月二十四日申請變更
    營業項目為飲酒店業，係事後所為，亦不足為原告有利之認定。原告雖係經營舞
    廳業，惟依經濟部商業司公司行號營業項目代碼表之分類，原告所經營之行業歸
    類為舞廳舞場經營業，被告適用舞廳業之同業利潤標準淨利率百分之四十，亦無
    不合。又營利事業所得稅擴大書面審核案件，依營利事業所得稅結算申報書面審
    核案件抽查辦法第四條規定，稽徵機關應每年辦理抽查，被告機關依規定辦理抽
    查，並無違反法令之規定及違背信賴保護原則。
五、綜上所述，原告上開主張，均不足採。從而，被告所為之原核定處分，核無違誤
    ，復查決定及訴願決定遞予維持，均無不合。原告仍執前詞訴請撤銷，為無理由
    ，應予駁回。
六、據上論結，本件原告之訴為無理由，依行政訴訟法第一百九十五條第一項後段、
    第九十八條第三項前段，判決如主文。
中      華      民      國    九十二    年     十二     月    二十四    日
                 臺 中 高 等 行 政 法 院   第 二 庭
                                審 判 長 法  官  胡  國  棟
                                         法  官  王  德  麟
                                         法  官  林  秋  華
右正本證明與原本無異。
如不服本判決，應於判決送達後二十日內向本院提出上訴書狀，其未表明上訴理由者
，應於提起上訴後二十日內向本院提出上訴理由書（須依對造人數附具繕本）；如於
本判決宣示或公告後送達前提起上訴者，應於判決送達後二十日內補提上訴理由書（
須附繕本）。未表明上訴理由者，逕以裁定駁回。
提起上訴應預繳送達用雙掛號郵票三九○元（三十四元及五元郵票各十份)。
中      華      民      國    九十二    年     十二     月    二十四    日
                                         法院書記官  王  百  全


司法院資訊處製作；財團法人民間司法改革基金會備份。
